臺灣桃園地方法院民事裁定
111年度消債更字第106號
聲  請  人  
即  債務人  張智龍即張領忠

代  理  人  胡宗典律師
上列聲請人因消費者債務清理條例事件，聲請更生，本院裁定如
下：
    主  文
更生之聲請駁回。
聲請程序費用新臺幣1,000元由聲請人負擔。
    理  由
一、按債務人不能清償債務或有不能清償之虞者，得依本條例所
    定更生或清算程序，清理其債務；債務人無擔保或無優先權
    之本金及利息債務總額未逾新臺幣（下同）1,200萬元者，
    於法院裁定開始清算程序或宣告破產前，得向法院聲請更生
    ；債務人對於金融機構負債務者，在聲請更生或清算前，應
    向最大債權金融機構請求協商債務清償方案，或向其住、居
    所地之法院或鄉、鎮、市、區調解委員會聲請債務清理之調
    解，消費者債務清理條例（下稱消債條例）第3條、第42條
    第1項、第151條第1項定有明文。所謂「不能清償」，指債
    務人因欠缺清償能力，對已屆期之債務，全盤繼續處於不能
    清償之客觀經濟狀態者而言。又所謂「不能清償之虞」，係
    指依債務人之清償能力，就現在或即將到期之債務，有不能
    清償之蓋然性或可能性而言。易言之，債務人之狀態如置之
    不理，客觀上得預見將成為不能清償之情形而言，此將來發
    生不能清償之事實，不必達到高度之確信。至於債務人之清
    償能力，則包括財產、信用及勞力（技術），並不以財產為
    限，必須三者總合加以判斷仍不足以清償債務，始謂欠缺清
    償能力而成為不能清償。又按聲請更生或清算不合程式或不
    備其他要件者，法院應以裁定駁回之。但其情形可以補正者
    ，法院應定期間先命補正，消債條例第8條亦有明文。
二、聲請意旨略以：聲請人現任職於梁山股份有限公司，擔任派
    遣看護員，每月薪資約4萬5,760元，名下除有1輛機車以外
    ，無其他財產，無擔保或無優先權之債務總額則未逾1,200
    萬元，復未經法院裁定開始清算程序或宣告破產，且聲請人
    於民國110年11月23日向鈞院聲請消費者債務清理之調解，
    但調解不成立，爰聲請更生等語。
三、經查：
    ㈠關於前置協商之要件：聲請人前於110年11月23日向本院聲
      請消費者債務清理之調解，因無力清償債務而與最大債權
      銀行調解不成立等情，有本院調解不成立證明書附卷可按
      （見本院110年度司消債調字第557號卷第109頁，下稱調
      解卷），堪可採認。
　　㈡關於聲請人之債務總額：聲請人雖陳報其無擔保或無優先
      權債務總額為486萬3,968元（見調解卷第8頁），然依債
      權人之陳報（見調解卷第98至100頁、本院卷第25至57頁
      ），其中152萬9,909元為有擔保債權（見調解卷第100頁
      ）；另債權人合迪股份有限公司未陳報債權，惟依聲請人
      提出之分期付款買賣契約書所載，前開買賣契約之買受人
      為永京交通有限公司，聲請人僅係連帶保證人，且未提出
      該保證債務已發生之證明（見調解卷第85至87頁），故均
      不予列計。是聲請人之無擔保或無優先權債務總額實為60
      萬0,587元（計算式：3萬4,246元＋2萬7,628元＋36萬1,783
      元＋17萬6,930元＝60萬0,587元），本院認應以該金額為其
      債務總額。
　　㈢關於聲請人之財產及收入：聲請人名下除有1輛機車以外，
      無其他財產，有聲請人提出之全國財產稅總歸戶財產查詢
      清單、111年5月9日陳報二狀在卷可佐（見調解卷第28頁
      、本院卷23、24頁）；就收入部分，聲請人稱現任職於梁
      山股份有限公司，擔任派遣看護員，每月薪資約4萬5,760
      元，此與聲請人提供之108、109年度綜合所得稅各類所得
      資料清單、存簿影本、存款交易明細、勞動部勞工保險局
      個人網路申報及查詢作業、衛生福利部中央健康保險署個
      人投退保資料等件大致相符（見調解卷第26、27、29至83
      頁），且本院查無聲請人其他收入資料，堪認聲請人所陳
      應屬實在，本院認以4萬5,760元列計其每月收入為適當。
　　㈣關於聲請人之必要支出：聲請人陳報其每月必要生活費用
      為1萬8,337元（見調解卷第7頁），雖未提出單據佐證，
      惟本院審酌桃園市111年度平均每人每月最低生活費、聲
      請人之經濟及家庭生活狀況等情，認聲請人陳報之金額尚
      屬適當，是聲請人每月必要生活費用應以1萬8,337元列計
      。
四、綜前所述，聲請人名下有1輛機車，現每月所得收入為4萬5,
    760元，扣除聲請人之必要支出1萬8,337元後，剩餘2萬7,42
    3元（計算式：4萬5,760元－1萬8,337元＝2萬7,423元）。而
    本件聲請人之無擔保或無優先權債務總額含本金、利息、違
    約金計至110年11月間，為60萬0,587元。則聲請人以其能力
    ，縱全數清償上開債務，亦僅須約2年（計算式：60萬0,587
    元÷2萬7,423元＝21.9個月），即使加計利息，所須清償之時
    間亦不逾上開期間之2倍。而聲請人為67年次，目前44歲，
    距強制退休年齡65歲尚有21年，足認其並非不能清償上揭債
    務。本件客觀上既難認聲請人有不能清償債務或有不能清償
    之虞之情事存在，核與消債條例第3條所定要件即有不符，
    揆諸首揭法律規定，聲請人本件更生之聲請，為無理由，應
    予駁回。
中　　華　　民　　國　　111 　年　　7 　　月　　8 　　日
                  民事第二庭    法　官　張震武
以上正本係照原本作成。　　　　　　　　　
如不服本裁定，應於裁定送達後10日內，以書狀向本院提出抗告
，並繳納抗告費新臺幣1,000元。
中　　華　　民　　國　　111 　年　　7 　　月　　8 　　日
                                 書記官  陳𥴡濤